【裁判字號】    98,交易緝,2
【裁判日期】    980413
【裁判案由】    過失傷害
【裁判全文】
臺灣士林地方法院刑事判決
公  訴  人  臺灣士林地方法院檢察署檢察官
被      告  甲○○
上列被告因過失傷害案件，經檢察官提起公訴（95年度偵字第11
441 號），本院判決如下：
    主  文
甲○○因過失傷害人，處拘役伍拾日，如易科罰金，以銀元參佰
元即新臺幣玖佰元折算壹日。
    事  實
一、甲○○於民國94年11月7 日下午某時，駕駛車牌號碼H3－82
    25號自用小客車（下稱上開自小客車），沿臺北市○○區○
    ○路1 段東往西方向行駛，於同日下午1 時30分許，行經該
    路段58巷口欲左轉時，本應注意汽車行駛至無號誌之交岔路
    口，轉彎車應讓直行車先行，而依當時天候陰、日間有自然
    光線、路面鋪裝柏油、路面狀態乾燥、無缺陷、無障礙物、
    視距良好，並無不能注意之情事，竟疏未注意及此，未讓直
    行車先行貿然左轉，適有乙○○騎乘車號H2R －520 號重型
    機車（下稱上開機車）沿對向車道行經該路口，甲○○因而
    避煞不及以上開自小客車之右前方撞擊上開機車車頭，致乙
    ○○人車倒地，受有左側胸壁挫傷之傷害。甲○○於肇事後
    ，在未被有偵查犯罪職權之機關或公務員發覺其為犯人前，
    即主動向臺北市政府警察局交通警察大隊北投分隊警員自首
    ，進而接受本次裁判。
二、案經乙○○訴由臺北市政府警察局北投分局報告臺灣士林地
    方法院檢察署檢察官偵查起訴。
    理  由
壹、證據能力方面：
    本案所引用之供述及非供述證據，經本院依法踐行調查證據
    程序，檢察官、被告甲○○均不爭執各該證據之證據能力，
    且亦查無依法應排除其證據能力之情形，是後述所引用證據
    之證據能力均無疑義，先予敘明。
貳、實體方面：
一、訊據被告甲○○固坦認於上揭時、地，其駕駛上開自小客車
    車，與告訴人乙○○所騎乘之上開機車發生碰撞，而告訴人
    受有左側胸壁挫傷傷害之事實，惟矢口否認有何過失傷害之
    犯行，辯稱：案發當時伊所駕駛之上開自小客車係處於靜止
    狀態，是因告訴人騎乘上開機車之速度過快，自己沒有注意
    來撞伊才發生本件車禍，事實上，伊在左轉彎時，有先停車
    看有無來車，但並沒有看到告訴人云云。經查：
（一）上揭事實業據證人即告訴人乙○○於本院審理時就本件車
      禍發生之過程結證稱：94年11月7 日當天伊騎乘上開機車
      沿石牌路1 段往榮總的方向直行，發生車禍當時雙方的汽
      車道都是堵車的狀態，而機車道是暢通的，伊前面都沒有
      機車。伊一騎經過58巷巷子口時，被告就從對向車道駕駛
      車子從2 台車子之中直接左轉彎出來，要左轉到與石牌路
      交叉的58巷，伊大概是在1 、2 公尺的距離，看到被告把
      車子開出來，伊騎過去就煞車不及，機車車頭撞到被告車
      輛的右前葉子板等語在卷（見本院98年3 月19日審判筆錄
      ），此外，復有行政院國軍退除役官兵輔導委員會台北榮
      民總醫院出具之診斷證明書1 紙、道路交通事故現場圖1
      份、道路交通事故調查報告表（一）、（二）各1 份及車
      禍現場、車損照片10幀附卷可稽。
（二）至被告雖以前揭情詞置辯，惟證人乙○○於本院審理時已
      結證稱：在碰撞前，被告之車子應該算是行進中，因為當
      她車頭一出現，伊就無法緊急煞車等語明確，況倘被告所
      辯伊在左轉彎時，有先停車看有無來車一情為真，則被告
      實無由於左轉彎前完全未見告訴人騎乘上開機車前來，而
      於左轉彎後未幾，甚仍在靜止狀態中即以上開自小客車之
      右前方與上開機車車頭發生撞擊，從而，被告上開所辯應
      係事後卸責之詞，委無足取。
（三）又被告固聲請傳訊證人丙○到庭作證以佐證其說，惟證
      人丙○於本院審理時證稱：車禍發生當時伊站在臺北市
      北投區○○路○ 段58巷口，是背對著石牌路進來要到榮總
      方向，被告當時開車子帶小孩過來要伊幫忙照顧一下，被
      告左轉過來時，伊有看到，因為車子很多所以她的速度很
      慢，不可能說一下子就轉彎，伊聽到「碰」一聲，摩托車
      就已經撞上去，伊看到的時候摩托車已經撞到車子倒下去
      了，沒有看到摩托車撞到車子等語在卷（見本院98年3 月
      30 日 審判筆錄），而據證人丙○前揭證詞可見，證人
      丙○並未目擊本件車禍發生時之情形，職是，尚無法以
      證人丙○上開所證即為被告有利之認定甚明。
（四）按汽車行駛至交岔路口，轉彎車應讓直行車先行，道路交
      通安全規則第102 條第1 項第7 款定有明文。被告駕駛汽
      車自應遵守上開規定，並應負有前開注意義務，而參之肇
      事當時天候陰、日間有自然光線、路面鋪裝柏油、路面狀
      態乾燥、無缺陷、無障礙物、視距良好等情，有上開道路
      交通事故調查報告表附卷足按，並無不能注意之情事，被
      告竟仍未注意未讓直行車先行，貿然左轉，因而避煞不及
      以上開自小客車之右前方撞擊上開機車車頭，致告訴人人
      車倒地而肇事，並使告訴人受有上開傷害，被告對本件車
      禍之發生顯有過失。
（五）又告訴人因上開車禍受有左側胸壁挫傷之傷害，有上開診
      斷證明書附卷為憑。告訴人係因本件車禍而受有上開傷害
      ，其受傷與被告之過失行為間有相當因果關係。
（六）綜上，本件事證明確，被告上揭犯行足可認定，應依法論
      科。
二、被告行為後，刑法業於94年2 月2 日修正公布，95年7 月1
    日起施行，其中第56條關於連續犯之規定已刪除，並修正第
    2 條、第28條、第33條、第38條、第41條、第42條、第55條
    及第74條等規定。按行為後法律有變更者，適用行為時之法
    律，但行為後之法律有利於行為人者，適用最有利於行為人
    之法律，修正後刑法第2 條第1 項定有明文。此條規定係規
    範行為後法律變更所生新舊法律比較適用之準據法，本身尚
    無新舊法比較之問題，於新法施行後，應一律適用新法第2
    條第2 項之規定，為「從舊從輕」之比較，先予敘明。茲就
    本案涉及法律變更之部分，比較如下：
（一）刑法第284 條第1 項前段之過失傷害罪，法定刑為6 月以
      下有期徒刑、拘役或（銀元）5 百元以下罰金，而修正後
      刑法施行法增訂第1 條之1 規定：「中華民國九十四年一
      月七日刑法修正施行後，刑法分則編所定罰金之貨幣單位
      為新臺幣。九十四年一月七日刑法修正時，刑法分則編未
      修正之條文定有罰金者，自九十四年一月七日刑法修正施
      行後，就其所定數額提高為三十倍。但七十二年六月二十
      六日至九十四年一月七日新增或修正之條文，就其所定數
      額提高為三倍」，另刑法第33條第5 款修正為：「主刑之
      種類如下：五、罰金：新臺幣一千元以上，以百元計算之
      」，是依修正後之法律，刑法第284 條第1 項前段所得科
      處之罰金刑最高為新臺幣1 萬5 千元、最低為新臺幣1 千
      元；然依被告行為時之刑罰法律，即罰金罰鍰提高標準條
      例第1 條前段規定之提高倍數10倍及修正前刑法第33條第
      5 款規定之罰金最低額（銀元）1 元計算，該罪之罰金刑
      最高為銀元5 千元，最低額為銀元1 元，若換算為新臺幣
      ，最高額雖與新法同為新臺幣1 萬5 千元，然最低額僅為
      新臺幣3 元。因此，比較上述修正前、後之刑罰法律，就
      罰金之最低度以適用舊法對於被告為有利。
（二）關於被告自首之問題，修正前刑法第62條規定「對於未發
      覺之罪自首而受裁判者，減輕其刑。但有特別規定者，依
      其規定」，修正後刑法第62條則規定「對於未發覺之罪自
      首而受裁判者，得減輕其刑。但有特別規定者，依其規定
      」，比較新舊法之結果，舊法較有利於被告。
（三）關於易科罰金之折算標準，本件被告於刑法修正施行前之
      易科罰金折算標準，修正前罰金罰鍰提高標準條例第2條
      前段（現已刪除）規定，就其原定數額（1 元以上3 元以
      下）提高為100 倍折算一日，則應以銀元100 元以上300
      元以下折算1 日，經依前述現行法規所定貨幣單位折算新
      臺幣條例第2 條之規定折算為新臺幣後，即以新臺幣300
      元以上900 元以下折算一日，惟刑法修正施行後之刑法第
      41條第1 項前段則規定「犯最重本刑為5 年以下有期徒刑
      以下之刑之罪，而受6 個月以下有期徒刑或拘役之宣告者
      ，得以新臺幣1,000 元、2,000 元或3,000 元折算一日，
      易科罰金。」，比較修正前後之易科罰金折算標準，以修
      正施行前之規定，較有利於被告，依修正後刑法第2 條第
      1 項前段之規定，應適用行為時即修正前刑法第41條第1
      項前段、修正前罰金罰鍰提高標準條例第2 條之規定較有
      利於被告。
（四）綜合上述各條文修正前、後之比較，認就罰金之最低度、
      自首、易科罰金之折算標準，均以適用舊法對於被告為有
      利，故本件自應全部適用被告行為時之法律，即修正前刑
      法之相關規定予以論處。
三、核被告甲○○所為，係犯行為時刑法第284 條第1 項前段之
    過失傷害罪。又被告於車禍發生後隨即向前來處理車禍事宜
    之臺北市政府警察局交通警察大隊北投分隊警員陳照原自首
    坦承肇事，接受裁判，有臺北市政府警察局交通事故肇事人
    自首情形紀錄表1 紙在卷足憑，係對於未經發覺之罪自首而
    受裁判，爰依修正前刑法第62條前段之規定減輕其刑。爰審
    酌被告因駕駛違規致告訴人受有上開傷害，所為非是，且事
    後迄今尚未賠償告訴人所受損害，及被告就本件車禍發生之
    過失程度、告訴人所受傷害之輕重等一切情狀，量處如主文
    所示之刑，並依修正前刑法第41條第1 項前段及修正前罰金
    罰鍰提高標準條例第2 條之規定諭知易科罰金之折算標準。
    又中華民國96年罪犯減刑條例施行即96年7 月16日前，經通
    緝而未於96年12月31日前自動歸案接受偵查、審判或執行者
    ，不得依中華民國96年罪犯減刑條例減刑，中華民國96年罪
    犯減刑條例第5 條定有明文；而本件被告前於96年7 月3 日
    即經本院發布通緝，並於98年1 月18日始遭緝獲歸案，有本
    院通緝書、通緝人犯歸案證明書、撤銷通緝書各1 紙在卷可
    稽，是依前揭規定，本件被告自不得適用中華民國96年罪犯
    減刑條例予以減刑，附此敘明。
據上論斷，應依刑事訴訟法第299 條第1 項前段，修正後刑法第
2 條第1 項前段，行為時刑法第284 條第1 項前段，修正前刑法
第62條前段、第41條第1 項前段，刑法施行法第1 條之1 第1 項
、第2 項前段，修正前罰金罰鍰提高標準條例第2 條，判決如主
文。
本案經檢察官余秉甄到庭執行職務。
中    華    民    國    98    年    4     月    13    日
                      交通法庭  審判長法  官  劉秉鑫
                                      法  官  黎惠萍
                                      法  官  王美玲
以上正本證明與原本無異。
如不服本判決，應於收受送達後10日內向本院提出上訴書狀，其
未敘述上訴理由者，應於上訴期間屆滿後20日內向本院補提理由
書狀（均須按他造當事人之人數附繕本）。
                                      書記官  蔡昀潔
中    華    民    國    98    年    4     月    13    日
附錄本案論罪科刑法條全文：
行為時刑法第284條：
因過失傷害人者，處六月以下有期徒刑、拘役或五百元以下罰金
，致重傷者，處一年以下有期徒刑、拘役或五百元以下罰金。
從事業務之人，因業務上之過失傷害人者，處一年以下有期徒刑
、拘役或一千元以下罰金，致重傷者，處三年以下有期徒刑、拘
役或二千元以下罰金。


司法院資訊處製作；財團法人民間司法改革基金會備份。
